【裁判字號】    97,婚,400
【裁判日期】    970821
【裁判案由】    離婚
【裁判全文】
臺灣臺南地方法院民事判決               97年度婚字第400號
原      告  甲○○
被      告  乙○○
上列當事人間請求離婚事件，經本院於民國97年8月7日言詞辯論
終結，判決如下：
    主      文
准原告與被告離婚。
訴訟費用由被告負擔。
    事實及理由
一、原告起訴主張：兩造於民國70年6月28日結婚，並育有目前
    均已成年之子女2名，然於原告生下長子第一個月，被告開
    始打原告，叫原告向家人拿錢和金子，原告不從的話被告就
    打原告，甚至被告的母親叫被告按三餐打原告，任何人在這
    樣的情況都會受不了，兩造也已經十多年沒有在一起了，為
    此，爰依民法第1052條第1項第3款及同條第2項訴請離婚。
    並聲明：如主文所示。
二、被告則到庭陳稱：伊對原告請求離婚沒有意見，伊同意離婚
    ，伊願意馬上簽字蓋章，兩造已經十幾年沒有生活在一起了
    等語。
三、本院得心證之理由：
（一）原告主張兩造於70年6月28日結婚，兩造目前婚姻關係存
      續中等情，業據原告提出戶籍謄本2份為證，被告對此並
      不爭執，自堪信原告主張之上情為真實。
（二）按婚姻以夫妻之共同生活為目的，夫妻應以誠摯相愛為基
      礎，相互尊重、忍讓與諒解，共同建立和諧美滿幸福之家
      庭，非有足以破壞共同生活或難以維持婚姻之重大事由，
      夫妻之一方固不得任意訴請離婚；惟若夫妻之誠摯相愛基
      礎動搖，彼此難以容忍、諒解，無從繼續保持共同生活之
      圓滿、安全及幸福，而生婚姻之破綻，夫妻之一方即非不
      得依民法第1052條第2項規定請求離婚。又按74年6月3日
      修正公布之民法第1052條增列第2項規定：有前項以外之
      重大事由，難以維持婚姻者，夫妻之一方得請求離婚。但
      其事由應由夫妻之一方負責者，僅他方得請求離婚。其但
      書部分參照修正理由說明，係為求公允始增設該但書之規
      定。故難以維持婚姻之重大事由，夫妻雙方均須負責時，
      應比較衡量雙方之有責程度，僅責任較輕之一方，得向責
      任較重之他方請求離婚，如雙方之有責程度相同，則雙方
      均得請求離婚，始符公平。本件原告主張兩造婚姻有有難
      以維持之重大事由一節，經查：
    1.原告主張兩造業已十幾年沒有住在一起一節，除有原告所
      提出之兩造戶籍謄本為證外，且亦為被告所不爭執，本院
      審之兩造於上開分居期間除各自獨立生活外，且兩造於上
      開分居期間，彼此間無良好互動或積極有效之對談與溝通
      ，導致心結與怨懟愈益增深，然兩造於訴訟中均未有所反
      省，仍逕指責、埋怨他方之過錯，並均表明希望結束兩造
      之婚姻關係，足見兩造婚姻已不具互信、互愛、互諒之基
      礎，彼此間之夫妻情愛已喪失殆盡，嚴重妨礙家庭生活之
      美滿幸福，可證兩造除主觀上無共同生活之意願外，且客
      觀上亦難以維持幸福圓滿之婚姻生活，觀其情形，任何人
      倘處於同一地位時，均難期待繼續維繫婚姻及家庭生活之
      和諧。本院參之上情，佐以本件原告訴請離婚，被告亦當
      庭表示伊同意與原告離婚等語，益徵難以期待兩造共營健
      全之婚姻生活，兩造已生婚姻之破綻，原告主張兩造之婚
      姻有難以維持婚姻之重大事由，自屬有據，應為可取。
    2.本件原告雖主張兩造分居係起因於被告家庭暴力行為，然
      審之本件兩造間存有難以維持婚姻之重大事由，主要係兩
      造於分居期間彼此並無良好互動或積極有效之對談與溝通
      ，造成心結與怨懟愈益增深，致使兩造存有難以維持婚姻
      之重大事由，可見兩造各自未積極維繫婚姻之作為，才是
      造成上開兩造間有難以維持婚姻事由之原因，顯見兩造均
      有責任，惟經比較衡量兩造有責之程度，被告之責任較重
      ，原告自得向責任較重之被告請求離婚，兩造均應負擔相
      同之責任，故本件原告依民法第1052條第2項規定訴請離
      婚，於法並無不合，應予准許。
（三）另原告本於民法第1052條第1項第3款及同條第2項等之數
      項離婚事由提起離婚之訴，係合併提起數宗形成之訴，可
      致同一之法律效果，此種起訴之形態，學者謂之為重疊的
      訴之合併。其訟訴標的雖有數項，而僅有單一聲明，法院
      應就原告所主張之數項訴訟標的逐一審理，如認定其中一
      項訴訟標的為有理由，即可為原告勝訴判決；原告主張依
      第1052條第2項請求離婚既有理由，本院無再審酌同條第5
      款之必要，附此說明。
四、結論：本件原告之訴為有理由，依民事訴訟法第78條，判決
    如主文。
中    華    民    國    97    年    8    月    21    日
                      家事法庭  法  官  楊佳祥
以上正本係照原本作成。
如對本判決上訴，須於判決送達後20日之不變期間內，向本院提
出上訴狀。
中    華    民    國    97    年    8    月    21    日
                                書記官  葉芳如


司法院資訊處製作；財團法人民間司法改革基金會備份。
